【裁判字號】    94,建上易,19
【裁判日期】    950802
【裁判案由】    給付承攬報酬
【裁判全文】
臺灣高等法院臺中分院民事判決    94年度建上易字第19號
上  訴  人
即原審原告  梁進平即源益工程行
訴訟代理人  張格明律師
複 代 理人  邢建緯律師
            陳怡君律師
上  訴  人
即原審被告  晟鼎開發股份有限公司
法定代理人  乙○○
訴訟代理人  林坤賢律師
訴訟代理人  邱華南律師
複 代 理人  己○○
上列當事人間給付承攬報酬事件，上訴人對於中華民國94年6月3
日臺灣臺中地方法院93年度訴字第2753號第一審判決提起上訴，
經本院於95年7月19日辯論終結，判決如下：
    主  文
原判決關於駁回上訴人即被上訴人梁進平下開第二項之訴及假執
行之聲請部分與訴訟費用之裁判均廢棄。
上開廢棄部分，被上訴人即上訴人晟鼎開發股份有限公司應再給
付上訴人即被上訴人梁進平新台幣肆拾伍萬柒仟壹佰零肆元及自
民國九十三年十二月二十三日起至清償日止，按年息百分之五計
算之利息。
上訴人即被上訴人梁進平其餘上訴駁回。
被上訴人即上訴人晟鼎開發股份有限公司上訴駁回。
第一、二審訴訟費用由上訴人即被上訴人梁進平負擔四分之一，
餘由被上訴人即上訴人晟鼎開發股份有限公司負擔。
    理  由
一、上訴人即被上訴人梁進平即源益工程行（下簡稱上訴人梁進
    平）起訴主張：坐落台中縣烏日鄉「賴樹欽自用農舍新建工
    程」（下稱系爭工程）由訴外人晟剛有限公司（下稱晟剛公
    司）承攬後轉包與被上訴人即上訴人晟鼎開發股份有限公司
    （下稱上訴人晟鼎公司），上訴人晟鼎公司再於民國（下同
    ）92年12月10日轉包部分工程予伊，兩造約明工程總價為新
    臺幣（下同）490萬元，系爭工程伊業已施作完畢，且經驗
    收交屋完成，惟上訴人晟鼎公司僅給付432萬元之工程款，
    尚欠58萬元未給付；又伊依系爭工程合約書施作完成後，該
    工程之業主反應須追加工程項目，故上訴人晟鼎公司於93年
    7月間授權由晟剛公司之負責人甲○○全權代理上訴人晟鼎
    公司與伊訂立業主所須追加之工程，伊亦於93年10月完成，
    惟上訴人晟鼎公司亦迄未給付追加工程款計77萬8232元，是
    上訴人晟鼎公司共積欠伊135萬8232元之承攬報酬，屢經催
    討，均未獲置理，故訴請上訴人晟鼎公司給付135萬8232元
    及自起訴狀繕本送達翌日起至清償日止，按年息百分之五計
    算之利息，並陳明願供擔保，請准宣告假執行。
二、經原審為上訴人梁進平一部勝訴之判決，判命上訴人晟鼎公
    司應給付上訴人梁進平58萬元及自93年12月23日起至清償日
    止之法定遲延利息，並就該勝訴部分為附條件准、免假執行
    之宣告，而駁回上訴人梁進平其餘之訴及其假執行之聲請。
    兩造對其敗訴部分，均聲明不服，各自提起上訴。上訴人梁
    進平聲明：(一)原判決不利於上訴人部分廢棄。(二)上開廢棄部
    分，被上訴人應再給付上訴人新台幣778,232元及自93年12
    月23日起至清償日止，按年息百分之五計算之利息。(三)駁回
    對造上訴。併稱：(一)伊與被上訴人所授權之甲○○於93年10
    月14日辦理最後完工驗收，當時兩造對各項工程均已完成，
    無重大缺失，均有共識，僅就相關細部缺失依約由伊進行保
    固、改善；至於93年10月14日完工驗收單附件所示 (Ｇ)屋
    外二樓污水管未接管至化糞池部分，可扣抵金額為3,000元
    。(二)伊固不否認上訴人晟鼎公司提出面額476,296元單據之
    真正，惟就系爭工程之衛浴設備之施作，依兩造工程合約，
    應為「和成香格里拉系列」產品，伊施作完畢後，93年7月
    1日會同甲○○、屋主驗收時，依屋主要求，經甲○○同意
    改為「單體馬桶Ｃ4230、檯面Ｌ00000000Ａ、水龍頭陶瓷心
    材質、蓮蓬頭以掛壁式方式施作、雙層毛巾架ＢＲ3820、多
    功能淋浴椅ＢＡ2803」之材質，並由甲○○支付設備費用，
    伊則請求拆除及重新施作工資；其餘甲○○支出之水電工程
    、修理水溝、屋頂工程、化糞池工程等之修繕項目並非上訴
    人施作系爭工程之範圍，與伊無關。縱認上述支出修繕項目
    係系爭工程施作範圍，但上訴人晟鼎公司並未依法定期催告
    伊修補，尚無民法第493條規定之瑕疵修補費用請求權，自
    不得主張抵銷抗辯。(三)上訴人晟鼎公司於系爭工程完工辦理
    驗收之際，均未親自出面，委由訴外人甲○○進行驗收，復
    出具93年6月23日93晟開字第93606023號函，該附件即由甲
    ○○出具驗收結果；嗣於93年6月30日再次辦理驗收，亦經
    甲○○驗收；93年7月1日確認工程改善事宜，甲○○亦表示
    其為上訴人晟鼎公司代理人；上訴人晟鼎公司復於同年7月
    9日出具書面授權證明，是甲○○自有代理上訴人晟鼎公司
    簽訂追加工程契約之權限。(四)關於「工程追加明細單」Ａ項
    部分，依兩造工程合約原應鋪設規格為50cm×50cm之冠軍牌
    鑽石地磚，因市面上無此規格，故於93年3月31日應屋主要
    求改為60cm×60cm之拋光石英磚，惟上訴人晟鼎公司代理人
    甲○○於93年7月1日要求上訴人就系爭工程一、二、三樓地
    磚材質改為冠軍牌鑽石ＰＴ66008，伊乃拆除原舖設之拋光
    石英磚，支出258,838元。另Ｂ項部分，乃因伊於93年7月1
    日應甲○○、業主要求重作前述(二)所述之衛浴設備而支出之
    施工費用。至Ｃ項樓梯面材依約本即是止滑磚，伊已於93年
    3月15日提供樣品供屋主選擇後施作完畢，惟上訴人晟鼎公
    司代理人甲○○於93年7月1日變更材質為花崗石，施作費用
    為146, 146元。就Ｄ項系爭工程之門窗重新施作支出140,70
    1元部分，依照兩造工程合約書後附工程報價單第肆項「門
    窗工程第17點，伊依約應施作5ＭＭ清玻璃，並已施作完竣
    ，豈料，上訴人晟鼎公司代理人甲○○及業主等人，於93年
    7月1日要求伊修改門窗材質為綠色反射玻璃，而有上開支出
    。至於Ｅ、Ｆ之踢腳板更新工程、油漆工程兩項部分，係因
    伊應甲○○及業主等人於93年7月1日要求，重作衛浴設備工
    程、上開地磚、樓梯面板及門窗工程後之收尾、修補工程，
    上訴人亦當可核實請求給付等語。
三、上訴人晟鼎公司則聲明：(一)原判決不利上訴人部分廢棄。(二)
    上開廢棄部分，被上訴人梁進平在第一審之訴及假執行之聲
    請均駁回。(三)駁回對造上訴。併以：系爭工程因上訴人梁進
    平未按合約工程圖施工且施工品質不良，於93年10月14日驗
    收時，尚有近20項缺失未施作或應補正，致未完工驗收，伊
    無支付尾款義務；況未完成或瑕疵部分由晟剛公司甲○○自
    行僱工修補，支出修補費用達47萬6296元，該費用應自上訴
    人梁進平應得之工程款中扣除，經扣除上開金額及日後補正
    瑕疵所須支付之費用，上訴人梁進平亦無任何工程款可得請
    領；且訴外人晟剛公司於93年10月27日以台中國光路郵局第
    874號存證信函通知上訴人梁進平，依該函內容，足證上訴
    人梁進平未按所訂日期內改善，至10月27日均未處理，已符
    合民法第493條要件。又伊委託甲○○處理系爭工程當時，
    並無追加工程存在，伊亦不認識業主，何來委託甲○○代為
    處理追加工程之情事，且業主追加之工程部分並非兩造承攬
    系爭工程之合約範圍，其變更內容未通知伊知悉，伊並無義
    務施作，上訴人梁進平係依業主指示施作，自無向伊請求追
    加工程款之理。另上訴人梁進平所主張之追加工程，其本質
    上應屬於未依圖說施作，而被業主要求改善部分，諸如上訴
    人梁進平提出「追加工程明細表」Ａ項系爭1、2、3樓地磚
    改為冠軍牌鑽石ＰＴ66008材質、Ｃ項系爭工程之樓梯面材
    改為花崗石材質、Ｄ項門窗部分、Ｅ項踢腳板更新工程、Ｆ
    項油漆工程均屬原工程範圍，與追加工程無涉。此由上訴人
    梁進平所提出之93年6月30日源欽建字第602號函所載及附件
    可知；且依約業主仍有建材選樣作業之權利。再退一步言，
    工程追加屬業主之權利，非包商之權利，上訴人梁進平亦自
    承本案所涉及其主張之追加工程項目時業主皆在場等語，資
    為抗辯。
四、本件上訴人梁進平主張：訴外人晟剛公司承攬系爭工程後轉
    包與上訴人晟鼎公司，上訴人再於92年12月10日轉包部分工
    程予伊，兩造約明工程總價為490萬元，系爭工程伊業已施
    作完畢，且經驗收交屋完成，惟上訴人晟鼎公司僅給付432
    萬元之工程款，尚欠58萬元未給付等情。已據其提出工程合
    約書、工程報價單、照片、保證本票等影本為證；上訴人晟
    鼎公司就兩造間訂有承攬契約、訴外人晟剛公司、甲○○對
    兩造契約並無債務承擔關係及尚有未付尾款58萬元等均予自
    認（見本院卷第一宗第44頁、139頁反面、140頁、本院卷第
    二宗第27頁反面），惟以前揭情詞置辯，是本院就上訴人梁
    進平請求工程尾款58萬元部分，自應審究上訴人晟鼎公司所
    為系爭工程是否已完工，而符合付款條件？及就由甲○○因
    施作衛浴設備、屋頂工程、化糞池工程等支付476,296元部
    分為抵銷之抗辯是否可採？經查：
    (一)上訴人晟鼎公司於系爭工程完工辦理驗收之際，委由其原
      始承攬人即訴外人晟剛公司甲○○到場進行驗收，由甲○
      ○及業主與上訴人就工程後續驗收缺失事項進行改正；且
      嗣於93年6月30日，上訴人梁進平亦係會同業主及甲○○
      再次辦理工程驗收，此有上訴人晟鼎公司九三晟開字第
      930606023號函之附件由甲○○出具之與業主共同驗收記
      錄及上訴人梁進平提出由甲○○簽字之工程備忘錄可證（
      見原審卷第42至44頁、第99頁）。況上訴人晟鼎公司亦曾
      於93年7月9日函知上訴人梁進平謂：【系爭工程委託「晟
      剛有限公司」甲○○先生，全權處理該工程後續事宜。煩
      請貴公司全力配合甲○○先生之指示施工。】，有上訴人
      晟鼎公司所不爭執之93年7月9日（93）晟開字第930709號
      函附卷可稽（見原審卷第27頁），從而，自足認甲○○係
      上訴人晟鼎公司之代理人，有權代理上訴人晟鼎公司處理
      、決定系爭承攬工程，契約相關問題。
    (二)另依兩造所不爭執之工程合約所附之付款期數明細表，上
      訴人晟鼎公司應付之工程款分十二期給付，第十一期於完
      工驗收時給付245,000元，最後於交屋完成時給付245,000
      元；甲○○為上訴人晟鼎公司代理人，既經認定如前述，
      而其與業主、上訴人梁進平於93年10月14日簽立之完工驗
      收單上已記載「1、經驗收整體各項工程皆完竣，且無重
      大缺失，相關細節缺失依保固內容進行改善。2、併辦理
      完工點交作業.....3、各門窗鎖匙限於10月15日上午九時
      前直接提送使用單位。4、相關工程已完竣無誤，同意驗
      收完成，點交完成相關細項缺失依附件10日改善完成，否
      則依保固切結書內容處理。」，有兩造所不爭執之93年10
      月14日完工驗收單及附件等在卷足稽（見原審卷第126至
      128頁），嗣後僅附件所示Ｇ項屋外二樓污水管接管至化
      糞池部分未完成，其餘均已完成，已經證人即上訴人梁進
      平之工地主任丙○○證述在卷（見本院卷第一宗第113頁
      反面）。足見系爭工程於93年10月14日時除完工驗收單附
      件所示Ｇ項未完成外，其餘均已完成驗收，並於10月15日
      因交鎖匙而完成交屋。
    (三)再者，兩造工程合約書第6條（保證票據）之約定：「乙
      方（指上訴人梁進平）為保證完成本工程，除提出保證人
      外，於簽約前須開具新台幣二十四萬五千元整之保證票據
      交付甲方（即上訴人晟鼎公司），如工程如期完工經驗收
      合格，於結算尾款時交還乙方．．．」等語，而上開票據
      ，已經上訴人晟鼎公司於93年10月19日交還上訴人梁進平
      ，有上訴人晟鼎公司所提出之簽收單、票據影本附卷足證
      （見原審卷第52頁），益徵系爭工程已完成驗收、交屋、
      蓋苟系爭工程未完成驗收，衡諸常情，上訴人晟鼎公司當
      無退還保證票據之理。
    (四)又系爭工程於93年10月14日辦理完工驗收時尚有驗收單附
      件所示Ｇ項未完成，而兩造均同意該部分價值為3000元（
      見本院卷第二宗第44頁反面），則該未完成部分，自應予
      扣除，從而，上訴人梁進平得請求之工程尾款為577,000
      元（計算式為580,000－0000）。
五、至上訴人晟鼎公司另主張：因未完成或瑕疵部分由晟剛公司
    甲○○自行僱工修補，支出修補費用達47萬6296元，該費用
    應抵銷上訴人梁進平應得之工程款；且訴外人晟剛公司於93
    年10月27日以台中國光路郵局第874號存證信函通知上訴人
    梁進平，依該函內容，足證上訴人梁進平未按所訂日期內改
    善，至10月27日均未處理，伊自已符合民法第493條請求償
    還修補費用請求權之要件等語。上訴人梁進平對其所提出47
    6,296元單據之支出固加自認，惟辯稱：系爭修繕項目支出
    非伊施作系爭工程範圍，與伊無關，且上訴人晟鼎公司迄今
    未定期限要求伊就上開瑕疵作修補或改善，即自行前往修繕
    ，亦與民法第493條規定償還修補費用請求權之要件不符，
    不得為抵銷之主張云云。而查：
  (一)上訴人晟鼎公司就上開476,296元支出部分為衛浴設備（如
    單體馬桶、安全扶手、多功能淋浴椅等）、修理水溝、水電
    工程、屋頂工程、化糞池工程等（見原審卷第185至186頁）
    。除水溝項目非本件合約範圍，已為上訴人晟鼎公司所自承
    （見本院卷第一宗第192頁）外，參諸兩造工程合約附件之
    工程報價單以觀，上開項目本應為系爭工程合約中之水電工
    程項下之衛浴設備之內。雖上訴人晟鼎公司嗣後改稱，水溝
    係原合約範圍等語，但未為任何舉證證明得撤銷自認。況原
    合約係指原公共水溝修復，費用25,000元，本件甲○○支出
    者為「修理水溝」，高達70,000元，亦難認係原合約所指之
    公共水溝之修復該項。另依兩造工程合約第21項第4款（見
    原審卷第21頁）約定，關於衛浴設備部分係使用和成香格里
    拉系列，而嗣於91年7月1日經業主及甲○○、上訴人梁進平
    簽署之驗收缺失改善表中記載：(6)衛浴設備改為：單體馬
    桶C4230、檯面L00000000A、水籠頭陶瓷心材質、蓮蓬頭以
    掛壁式方式施作、雙層毛巾架BR3820、多功能淋浴椅BA2830
    。其型號復與上開甲○○支付476,296元衛浴設備之收據所
    載相同；核與證人丙○○亦證稱：衛浴設備部分，原採用和
    成香格里拉系列，後來全部改為和成豪華型、是業主要求升
    級等語相符（見本院卷第一宗第112頁反面、第113頁）。上
    訴人晟鼎公司法定代理人亦稱：當時約定衛浴設備是和成牌
    香格里拉系列，事後改變為和成其他型號等語（見本院卷第
    一宗第192頁）。另甲○○支付之化糞池工程80,000元部分
    ，與原合約報價單約定之10人份污水設備25,000元，亦相差
    三倍餘，參諸93年7月1日驗收缺失改善表、93年6月30日源
    欽建字第002號函均未提及化糞池工程有何瑕疵，亦認上訴
    人梁進平所稱：化糞池部分已依約施作10人份完成，係業主
    要求改為20人份，伊不必負責等語，即堪採信。足見上訴人
    梁進平就此衛浴設備及化糞池工程部分已依合約施工完畢，
    其後在甲○○同意下變更，上訴人晟鼎公司自不得主張有何
    請求權而主張抵銷。
  (二)況定作人之修補費用償還請求權，須先向承攬人定期催告修
    補而不為時，始得自行修補而主張之。比觀民法第493條之
    規定自明。本件上訴人晟鼎公司故主張訴外人晟剛公司於93
    年10月27日以台中國光路郵局第874號存證信函通知被上訴
    人梁進平，依該函內容，足證上訴人梁進平未按所訂日期內
    改善，至10月27日均未處理等語，惟依93年10月14日兩造之
    完工驗收單及附件，均未列有上訴人晟鼎公司支出476,296
    元部分項目之瑕疵，自難認已符合民法第493條要件。從而
    ，上訴人晟鼎公司就上開476,296元部分請求抵銷尾款，即
    非有據。
六、另上訴人梁進平主張：伊依系爭工程合約書施作完成後，該
    工程之業主反應須追加工程項目，故上訴人晟鼎公司於93年
    7月間授權由晟剛公司之負責人甲○○全權代理上訴人晟鼎
    公司與伊訂立業主所須追加之工程，伊亦於93年10月完成，
    惟上訴人晟鼎公司亦迄未給付追加工程款計77萬8232元等語
    ，已據其提出變更追加設計明細表、上訴人93年7月9日函等
    為證；惟為上訴人晟鼎公司所否認，並以前揭情詞置辯；證
    人丙○○則證稱：事後追加工程都是93年7月1日之驗收缺失
    改善明細表而來。原來兩造間之契約約定與業主要求不同，
    伊等於驗收時方知上訴人晟鼎公司與業主間訂約約定建材內
    容，與兩造間之契約約定不同等語（見本院卷第一宗第112
    頁反面）。是本院自應審究訴外人晟剛公司之甲○○是否有
    權代理上訴人晟鼎公司與上訴人梁進平為追加工程契約？上
    訴人梁進平所提出之工程追加明細單上各項是否為追加範圍
    ？或係兩造原合約範圍內之修繕瑕疵部分？經查：
  (一)甲○○經上訴人晟鼎公司書面授權前後，均代理該公司進行
    驗收工程、與上訴人梁進平協商等情，已如前節四、(一)所述
    ，即上訴人晟鼎公司委託甲○○為代理人之時期至少於93年
    6月20日即已開始，且其於6月23日函覆上訴人晟鼎公司，上
    訴人晟鼎公司亦於93年7月9日出具書面授權書函，授權甲○
    ○就後續之相關工程為處理，再參以證人丙○○前述證述，
    足證苟有追加工程，則甲○○所為當係得上訴人晟鼎公司之
    授權，即上訴人晟鼎公司應就甲○○所為追加工程契約負授
    權人責任。雖上訴人晟鼎公司非原始定作之業主，惟承攬契
    約為債之關係，承攬人與次承攬人為如何之契約內容之約定
    ，不受定作人與承攬人契約內容之拘束，承攬人就其與次承
    攬人之責任，依其與次承攬人間之契約，而非依其與原始定
    作人間之契約決定；上訴人晟鼎公司以其非屋主，無權訂立
    追加工程契約之抗辯，顯有誤解。
  (二)又上訴人梁進平主張兩造間訂有追加工程契約，內容如追加
    工程明細單所載，伊已施作完畢等情，已經其提出為上訴人
    晟鼎公司所自認為真正之統一發票、憑證、對帳單、收據等
    為證（見本院卷第一宗第159頁至189頁、第199頁），證人
    丙○○復證明關於工程追加明細單上所列各項，確均有施作
    等語（見本院卷第一宗第112頁反面）。是堪認上訴人梁進
    平有上開工程明細單上所列施工費用之支出。惟上訴人晟鼎
    公司既辯稱上開各項費用係因上訴人梁進平未按圖施工所致
    ，本院茲就追加工程明細單所列各項費用審究如下：
    (1)A項地坪打除重新貼作冠軍牌ＰＴ66008地磚而支出之施工
      費用258,838元部分，此依兩造工程合約、施工圖所示，
      及證人丙○○之證述，原應鋪設規格為50cm×50cm之冠軍
      牌鑽石地磚、拋光石英磚，惟證人丙○○復證稱，如地磚
      部分係上訴人晟鼎公司告訴我們不必按圖說施工等語（見
      本院卷第一宗第113頁）；上訴人晟鼎公司所提出之初驗
      未依圖說施工部分，亦載應貼冠軍鑽石地磚部分，上訴人
      梁進平施作不知廠牌之拋光石英磚（見原審卷第58頁）；
      而上訴人梁進平於93年6月24日函覆上訴人晟鼎公司時亦
      謂：相關內部裝修建材不符圖說部分，伊於簽約時已提出
      ，經上訴人晟鼎公司採購經辦人員指示未需依圖施工（見
      原審卷第97頁）等語；此復為上訴人晟鼎公司所否認，上
      訴人梁進平並未舉證以實其說，且說詞與常情不符，自不
      能認上訴人梁進平前述所稱為可取。足證上訴人就地磚部
      分確未依約施工，雖上訴人梁進平稱係應業主於93年3月
      31日簽單改為60cm×60cm之拋光石英磚，且已施作完畢等
      語。然依工程變更業主簽認單所載僅就原50cm×50cm變更
      為60cm×60cm拋光石英磚（見本院卷第一宗第147頁），
      此應僅係就原約定拋光石英磚部分更改不同尺寸而已，非
      就其他約定品牌、鑽石地磚之約定均予更改。況依上訴人
      梁進平出具之93年6月30日源欽建字第002號函，可知其本
      自承系爭工程一、二、三樓地磚有翹曲、色差等瑕疵，從
      而，上訴人梁進平就此部分打掉後重新施作之費用，應係
      原工程合約內容之修繕，而非追加範圍，自不得請求此部
      分追加工程款。
    (2)就工程追加明細單所示B項衛浴更新設備工資97,200元部
      分，該部分係因於93年7月1日應甲○○、業主要求重作之
      衛浴設備而支出之施工費用上訴人梁進平原施作與合約並
      無不合，已經論述如前節第五、(一)所述，自係追加部分，
      上訴人梁進平自得請求。
    (3)至工程追加明細單所示C項樓梯面材原止滑地磚改為花崗
      石，支付146,146元部分，依工程報價單所載，樓梯地坪
      舖25×27止滑磚，核與證人丙○○證稱兩造原合約樓梯面
      材約定止滑地磚等語相符，是上訴人梁進平於施作完成後
      ，依兩造93年7月1日驗收缺失改善表所載(3)改為花崗石材
      ，自係另追加之工程，其請求工資146,146元自屬有理，
      應予准許。
    (4)關於D項門窗改善工程支付140,711元部分，依照兩造工程
      合約書後附工程報價單第肆項「門窗工程第17點，伊依約
      應施作5ＭＭ清玻璃，嗣於93年7月1日驗收缺失改善表第
      (4)項中載「鋁門窗原則框架不更新，而正面改為綠色反
      射玻璃加強氣密、水密效果，且紗門以同一樓型式施作，
      材質改為不銹鋼」，而依施工圖說、工程報價單及證人丙
      ○○之證述，可見紗門原約定與外部門窗同採中華或同等
      鋁料（見原審卷第164頁、本院卷第一宗第112頁反面），
      是其後更改，自屬追加部分，上訴人梁進平自得請求給付
      施工款。雖上訴人晟鼎公司辯稱：D項屬原合約範圍，且
      上訴人梁進平曾於93年6月30日源欽建字第002號工程備忘
      錄中自承「鋁門窗材質未達中華等級以減帳方式處理」，
      惟業主不同意，故以反射玻璃等方式替代減價，是無所謂
      追加工程款等語。惟工程備忘錄中已經刪除此項記載，且
      未經上訴人梁進平所承認，上訴人晟鼎公司復未舉證以實
      其說；再參以甲○○於93年6月20日初驗時其中第4項記載
      ：三樓正門鋁門重新拆除更換（材質中華或同等級）玻璃
      同時更換有色（此部分由敝社補差價）等語（見原審卷第
      43頁），所有瑕疵者僅二、三樓正門，且甲○○同意承
      擔換玻璃之差價，足證並無上訴人晟鼎公司所辯稱之替代
      方式，是其所辯顯無足採。
    (5)至於E項之踢腳板更新工程76,047元部分，因係上訴人梁
      進平前述重新衛浴設備、樓梯止滑更換為花崗石、門窗工
      程後之收尾、修補工作所必要，故上訴人梁進平此部分請
      求，應予准許。
    (6)至於F之油漆工程59,290元部分，係施作內牆ICI水泥漆，
      而93年6月20日由甲○○出具之初驗記錄已載：三樓屋內
      牆面，務必要油漆一次（見原審卷第43、44頁）；另93年
      6月30日上訴人梁進平出具之工程備忘錄第14項亦載，內
      牆粉光面龜裂及油漆施作未平順部分重新施作（見本院卷
      第二宗第35頁），再參以證人丙○○亦證稱：第七項是我
      們的缺失，已處理，但油漆有龜裂現象等語。足證此項油
      漆工程部分，係屬原合約範圍之修補，非追加工程，上訴
      人梁進平請求給付工程款，即無理由。
    (7)綜上所述，上訴人得請求追加工程款為前述B、C、D、E四
      項，共計460,104元（計算式為97,200+146,146+140,711+
      76 ,047）。
七、從而，上訴人梁進平依承攬關係請求上訴人晟鼎公司給付工
    程尾款580,000元、追加工程款778,232元及利息，其中工程
    尾款在577,000元、追加工程款在460,104元之範圍為有理由
    ，應予准許。即上訴人梁進平依承攬契約請求給付1,037,10
    4元及自起訴狀繕本送達翌日（93年12月23日）起至清償日
    止，按年息５％計算之利息為有理由。是除原審判令給付金
    額（58萬元本息）外，上訴人梁進平提起上訴請求上訴人晟
    鼎公司再給付457,104元及利息部分，為有理由，此部分之
    上訴應予准許。逾此範圍之請求，為無理由，上訴人梁進平
    此部分之上訴應予駁回。上訴人晟鼎公司上訴均無理由，應
    予駁回。又本件事證已臻明確，兩造其餘攻擊防禦方法，諸
    如上訴人梁進平請求傳訊證人庚○○、戊○○、丁○○等均
    無必要再加審究，併此明。
八、據上論結：本件上訴人梁進平之上訴為一部有理由，一部無
    理由，上訴人晟鼎公司上訴為無理由，爰依民事訴訟法第45
    0條、第449條第1項、第79條但書、判決如主文。
中    華    民    國    95    年    8    月     2     日
                      民事第七庭審判長法  官  袁再興
                                      法  官  盧江陽
                                      法  官  吳惠郁
以上正本係照原本作成。
不得上訴。
                                      書記官  江玉萍
中    華    民    國    95    年    8    月     3    日
                                                      Ｂ


司法院資訊處製作；財團法人民間司法改革基金會備份。
